臺北高等行政法院判決　　　　　　　　　　　　　　九十二年度訴字第一四二０號
　　　　　　　　　　　　　　　.
　　原　　　告　甲○○
　　被　　　告　勞工保險局
　　代　表　人　廖碧英總經理.
　　訴訟代理人　丙○○
　　　　　　　　乙○○
　　　　　　　　丁○○
右當事人間因勞保事件，原告不服行政院勞工委員會中華民國九十二年三月二十日
勞訴字第０九一００六五三四五號訴願決定，提起行政訴訟。本院判決如左：
　　主  文
原告之訴駁回。
訴訟費用由原告負擔。
　　事  實
一、事實概要：原告以罹患惡性肉瘤（舌側）術後遺存障害，於九十一年六月二十五
    日檢據向被告申請普通疾病殘廢給付。案經被告審查，以其殘廢程度符合勞工保
    險殘廢給付標準表第五十七項第十等級，乃於九十一年八月二十一日核定按該等
    級發給二二０日殘廢給付。原告不服，申請審議，經審定駁回後，提起訴願，亦
    遭決定駁回，遂提起本件行政訴訟。原告未於言詞辯論期日到場，僅提出書狀為
    聲明、陳述。
二、兩造聲明：
　　(一)原告聲明：
      1.原處分、審定決定及訴願決定書均撤銷。
      2.被告應再核給殘廢給付新台幣（以下同）金額為四十萬七千四百五十六元。
　　(二)被告聲明：駁回原告之訴。
三、兩造之爭點：原告術後是否遺存咀嚼、嚥下機能之顯著障害？
　　(一)原告主張之理由：
      1.原告於九十年五月三十日至財團法人私立高雄醫學大學附設中和紀念醫院 (
        下稱高醫中和醫院)就診，診斷罹患惡性口腔鱗狀上皮細胞癌，並於九十年
        六月十六日至同年六月二十八日住院接受病灶廣泛性切除手術及右側頸部淋
        巴廓清手術，並於九十一年六月二十日開具勞工保險殘廢給付診斷書，已符
        合勞工保險殘廢給付第四十一項及第五十七項之殘廢給付。勞工保險局未詳
        核醫院所開具診斷是否屬實，亦未依勞工保險條例第五十六條規定送請複檢
        ，逕以研判推認：舌腫瘤接受部分切除治療，依切除位置研判，並不會造成
        進食之障礙，未達咀嚼機能遺存顯著障害之標準，而不予給付，自有未當。
      2.又勞工保險局特約專科醫師無法定診斷權，應依殘廢診斷書審核。原告確實
        符合勞工保險殘廢給付標準表第四十一項第七等級及第五十七項第十等級，
        並依規定升等為第六等級五四０日，因已核定二二０日，金額為二十八萬０
        一百二十六元，應再補三二０日，應再補發差額四十萬七千四百五十六元。
    (二)被告主張之理由：
      1.據被告將高醫中和醫院出具之勞工保險殘廢診斷書及調閱原告於該院就診病
        歷及手術紀錄影本等資料，送請被告專業醫師審查意見：「其手術疤痕位於
        頸部︵呈線狀︶，顏面部並未有五公分以上之線狀痕︵如照片︶，舌腫瘤接
        受部分切除治療，依切除位置研判，並不會造成進食之障礙，未達殘障標準
        。」，且經被告派員實地訪查，原告之顏面疤痕確實超過五公分，與所附照
        片相符，但實際色澤較淡。又據勞工保險監理委員會專業醫師審查意見：「
        本例舌頭僅做部分切除手術並縫合，且下頷骨並未受到影響。依本人臨床經
        驗，此種情況所形成之進食障礙應未達第四十一第七等級之殘廢標準，核定
        不予給付，應無不當。」故被告以原告殘廢程度符合勞工保險殘廢給付標準
        表第五十七項第十等級，核定發給二二０日殘廢給付，依法並無不合。
      2.按殘廢給付，須就被保險人所送之殘廢診斷書及病歷綜合研判審查，前開資
        料之判讀涉及高度之醫學專業知識，被告之人員並非專業人士，如無借重專
        科醫師提供醫學專業知識，勢難行使審核之職權，是被告延請專業醫師提供
        意見俾利審查，原為此類案件事理上必然之需求，並無不當，況被告僅係借
        助專業醫師之專業意見，終局作成核定者仍為被告，於此並無權限之委託，
        尚無需法令之授權。又勞工保險局組織條例第十一條第二項明定被告得視業
        務需要聘用兼任醫師十二人至二十人，另勞工保險條例第二十八條、第五十
        六條及同條例施行細則第六十一條規定保險人為審核保險給付，得調查有關
        之文件、得另行指定醫院或醫師複檢，上開規定雖未明定被告得聘用醫師，
        惟被告既得調查有關文件及另行指定醫院或醫師複檢，自必需有醫師判讀相
        關文件並提出專業意見，是以上規定亦均足為授權之依據，故被告就殘廢給
        付案件聘請專科醫師提供專業意見並無不當。
      3.末按，依勞工保險條例第五十六條所規定，僅限於有複檢必要之案件，至就
        個案有無複檢之必要，因其為不確定之法律概念，被告自有判斷之餘地，尚
        難謂被告特約醫師之審查意見與原告殘廢診斷書之記載有異即有複檢必要。
　　理  由
一、原告經合法通知，未於言詞辯論期日到場，核無行政訴訟法第二百十八條準用民
    事訴訟法第三百八十六條各款所列之情事，爰依被告之聲請，由其一造辯論而為
    判決，先予敘明。
二、按「被保險人因普通傷害或罹患普通疾病，經治療終止後，如身體遺存障害，適
    合殘廢給付標準表規定之項目，並經保險人自設或特約醫院診斷為永久殘廢者，
    得按其平均月投保薪資，依同表規定之殘廢等級及給付標準，一次請領殘廢補助
    費，殘廢給付標準表如附表二。被保險人領取普通傷病給付期滿，或其所患普通
    傷病經治療一年以上尚未痊癒，如身體遺存障害，適合殘廢給付標準表規定之項
    目，並經保險人自設或特約醫院診斷為永不能復原者，得比照前項規定辦理。」
    勞工保險條例第五十三條定有明文。復按，殘廢給付標準表「咀嚼嚥下及言語機
    能障害系列」第四十一項規定：「咀嚼、嚥下或言語之機能遺存顯著障害者。殘
    廢等級第七級。給付標準四四０日。」同表「頭、臉、頸障害系列」第五十七項
    規定：「咀嚼、嚥下或言語之機能遺存顯著障害者。殘廢等級第七級。給付標準
    四四０日。」「頭部、顏面部或頸部受損壞致遺存顯著醜形者。」又「咀嚼、嚥
    下機能遺存顯著障害」，係指不能充分作咀嚼、嚥下運動，致除粥、糊、或類似
    之食物以外，不能攝取或嚥下者。殘廢等級第十等級。給付標準二二０日。」亦
    為同表咀嚼、嚥下及言語機能障害系列附註一之(二)所明定。另行政院勞工委員會
    九十年二月十四日台九十勞保二字第０００二二九八號函釋略以：「…另有關下
    頜部遺存疤痕，究適用上開附註二之(二)規定之『顏面部醜形』標準或附註二之(三)
    規定之『頸部醜形』標準一節，被保險人於下頜部遺存疤痕，如已達日常露出有
    礙外觀之醜形者，可依有利於被保險人之『顏面部醜形』標準認定，以保障被保
    險人給付權益。」並未抵觸前開明文規定且係有利於被保險人之解釋，自得予以
    援用。
三、本件原告以其罹患惡性肉瘤（舌側）術後遺存障害，於九十一年六月二十五日檢
    據申請普通疾病殘廢給付。案經被告審查，以其手術後遺存顏面疤痕超過五公分
    以上，其殘廢殘廢程度符合殘廢給付標準表第五十七項第十等級，乃於九十一年
    八月二十一日核定按該等級發給二二０日殘廢給付之事實，有勞工保險給付申請
    書、勞工保險殘廢診斷書及被告核定通知書附卷可稽，並為兩造所不爭，自堪信
    為真正。
四、原告不服循序提起行政訴訟，主張：其因罹患惡性口腔鱗狀上皮細胞癌，並住院
    接受病灶廣泛性切除手術及右側頸部淋巴廓清手術，應已符合殘廢給付標準表第
    四十一項及第五十七項之殘廢給付，被告未予詳核診斷書是否屬實或送複檢，而
    逕依無法定審查權之專科醫師意見，以原告舌腫瘤接受部分切除治療後，未達咀
    嚼機能遺存顯著障害之標準，而否准該部分之殘廢給付，自有違誤等語。
五、經查：
    (一)按殘廢診斷書所載之殘廢程度，為出具該診斷書之醫師個人判斷意見，被告審
      核殘廢給付時，除審酌被保險人或受益人檢附之保險資料、診斷書等書面資料
      外，如認有必要，亦得通知出具診斷書之醫院診所檢送必要之有關診療病歷等
      相關文件，綜合審定被保險人之殘廢等級，自不受申請人提之出殘廢診斷書記
      載所拘束，此觀諸勞工保險條例第二十八條及同條例施行細則第六十一條規定
      甚明。本件依原告申請時檢附高醫中和醫院於九十一年六月二十日出具之殘廢
      診斷書略載：病患因惡性口腔鱗狀上皮細胞癌，於九十年六月十六日至同年月
      二十八日住院接受病灶廣泛性切除手術及右側頸部淋巴廓清手術，殘廢部位為
      頭頸、口腔部位，其咀嚼機能遺存顯著障害等語。嗣經被告調閱原告於該醫院
      之就診病歷及手術紀錄影本等相關資料，送請專業醫師審查意見以：「其手術
      疤痕位於頸部︵呈線狀︶，顏面部並未有五公分以上之線狀痕︵如照片︶，舌
      腫瘤接受部分切除治療，依切除位置研判，並不會造成進食之障礙，未達殘障
      標準。」等語，再經被告派員實地訪查結果，原告之顏面疤痕確實超過五公分
      ，與所附照片相符，但實際色澤較淡等情，此有前開殘廢診斷書、專科醫師審
      查意見表及被告所屬高雄縣辦事處九十一年七月八日九一保高縣辦字第一二二
      六號函附原處分卷可稽。故被告依首揭咀嚼、嚥下機能遺存顯著障害之審定原
      則及函釋意旨，綜合審定原告之咀嚼、嚥下機能，並未遺存除粥、糊、或類似
      之食物以外，不能攝取或嚥下之顯著障害，及其手術後顏面遺有超過五公分以
      上之疤痕，而核定按殘廢給付標準表第五十七項第十等級發給普通疾病給付，
      揆諸首揭規定，並無不合。又原告不服被告前開核定，向勞工保險監理委員會
      申請審議，經該會將相關資料送請專科醫師審查結果，其審查意見為：「依高
      雄醫學大學附設中和紀念醫院所附病歷及手術紀錄，本例舌頭僅做部分切除手
      術並做單純縫合，且下頷骨並未受到影響。此種情況所形成之進食障礙應未達
      第四十一第七等級之殘廢標準，核定不予給付，應無不當。」等情，亦有該專
      科醫師審查意見表影本附原審定卷可稽，益證原告舌部經切除手術，並未遺存
      咀嚼、嚥下機能之顯著障害，核其此部分殘廢程度尚未達殘廢給付標準表第四
      十一項所規定之給付標準至明。原告徒執前開診斷書記載其符合該殘廢等級，
      認被告即應按該等級該等級核給殘廢給付，自不足採。
   (二)又按，「行政機關應依職權調查證據，不受當事人主張之拘束，對當事人有利
      及不利事項一律注意。」「行政機關得選定適當之人為鑑定。」行政程序法第
      三十六條及第四十條第一項分別定有明文。被告係勞工保險之保險人，於當事
      人向其提出勞工保險各項給付申請時，被告自有開始行政程序，並有前揭依職
      權調查證據之義務，且於遇有醫理上之諸疑義時，得以具有專業知識之第三人
      即專科醫師，於行政程序中陳述關於特別法規或經驗定則之意見，而以其陳述
      為證據之用。是被告於行政程序中將有待進一步調查之案件，請其特約專科醫
      師陳述醫學上之意見以為證據，於法尚無不合，要無原告所指摘以特約專科醫
      師行使係勞工保險條例所無法定診斷權之情事，況被告係依原告所提殘廢診斷
      書及參酌專業醫師之專業意見，並綜合審查原告前揭殘廢之程度而為終局之核
      定，原告執稱被告逕依無法定審查權之專科醫師意見而核定其殘廢等級云云，
      ，亦有誤會，核無足採。末按，勞工保險條例第五十六條固規定，保險人於審
      核殘廢給付認為有複檢必要時，得另行指定醫院或醫師複檢。惟該規定並非強
      制規定，被告調查相關資料，如認事實明確足以判斷是否核付，自可不另行指
      定醫院或醫師複檢，原告訴稱被告未另行指定醫院複檢，於法有違云云，亦非
      有據。
六、綜上所述，被告以原告因罹患惡性肉瘤（舌側）經手術後，顏面遺存超過五公分
    之疤痕，核定其殘廢程度符合殘廢給付標準表第五十七項第十等級，而依該等級
    核給普通疾病殘廢給付，於法並無違誤，審議審定、訴願決定遞予維持，亦無不
    合，原告仍執前詞，訴請撤銷，並請求被告再核給殘廢給付四十萬七千四百五十
    六元，均無理由，應予駁回。
據上論結，本件原告之訴為無理由，爰依行政訴訟法第九十八條第三項前段、第二百
十八條、民事訴訟法第三百八十五條第一項前段，判決如主文。
中　　　華　　　民　　　國　　九十三　　年　　　三　　　月　　 十三 　　日
                       臺 北 高 等 行 政 法 院   第 一 庭
                                     　　 審 判 長 法  官　徐瑞晃
                                     　　          法  官　吳慧娟
                                             　　  法  官　蕭惠芳
右為正本係照原本作成。
如不服本判決，應於送達後二十日內，向本院提出上訴狀並表明上訴理由，如於本判
決宣示後送達前提起上訴者，應於判決送達後二十日內補提上訴理由書（須按他造人
數附繕本）。
中　　　華　　　民　　　國　　九十三　　年　　　三　　　月　　 十四 　　日
            　　　　　　　　　　　　　　           書記官　李淑貞
